臺灣高等法院民事判決
                                     108年度上字第1175號
上  訴  人  邱顯明  
訴訟代理人  邱正雄  
被 上訴 人  郭秀琴  
訴訟代理人  倪映驊律師
上列當事人間第三人異議之訴事件，上訴人對於中華民國108 年
8 月15日臺灣宜蘭地方法院107 年度訴字第548 號第一審判決提
起上訴，本院於108 年12月10日言詞辯論終結，判決如下：
    主  文
上訴駁回。
第二審訴訟費用由上訴人負擔。
    事實及理由
壹、程序方面
    按訴訟全部或一部之裁判，以他訴訟之法律關係是否成立為
    據者，法院得在他訴訟終結前以裁定停止訴訟程序，民事訴
    訟法第182 條第1 項定有明文。由是而論，倘他訴訟是否成
    立之法律關係，非本件訴訟之先決問題，即無停止訴訟程序
    之必要。上訴人固以其與訴外人唐建雄於原法院108 年度重
    訴字第2208號所有權移轉登記事件（下稱另案）尚未確定，
    聲請本院裁定停止本件訴訟程序（見本院卷第69、149 至15
    5 頁）。然查，上訴人於另案起訴主張：坐落宜蘭市○○○段0
    00 地號土地，係伊父邱正雄出資購買，並於其上興建同段1
    21 建號即宜蘭市○○路0 ○00號建物（下稱121 建號建物）及
    增建部分（即宜蘭縣○○地○○○○○○○○段000○號，下稱系爭增建
    物。上開土地及建物，下合稱為系爭房地）予伊，並借名登
    記予唐建雄（見原審卷第39頁之起訴狀所示）。惟該借名登
    記法律關係，並非強制執行法第15條所規定「足以排除強制
    執行之權利」（詳後述）。準此，上訴人於另案主張之借名
    登記法律關係，並非本件訴訟先決問題，自無停止本件訴訟
    程序之必要，合先敘明。
貳、實體方面
一、上訴人主張：被上訴人前持臺灣士林地方法院107 年度司促
    字第12282 號支付命令（下稱系爭支付命令），以唐建雄為
    債務人，聲請原法院以107 年度司執字第19224 號執行事件
    （下稱系爭執行事件），對系爭房地為強制執行（下稱系爭
    執行程序）。惟系爭房地乃邱正雄出資購買、興建給伊，並
    借名登記予唐建雄，則伊為系爭房地之所有人。被上訴人以
    系爭執行事件對系爭房地為執行，應為不當等情。爰依強制
    執行法第15條規定，求為撤銷系爭執行程序之判決（原審為
    上訴人敗訴判決，經其提起上訴）。
二、被上訴人則以：上訴人非系爭房地之所有人，並無排除系爭
    執行程序之權利等語，資為抗辯。
三、被上訴人持系爭支付命令為執行名義，以唐建雄為執行債務
    人，聲請以系爭執行事件對系爭房地為強制執行；系爭執行
    程序因上訴人依原法院107 年度聲字第60號裁定，為被上訴
    人提供擔保後而停止執行，系爭執行程序尚未終結等事實，
    為上訴人所不爭執（見本院卷第64頁），並經本院調取該執
    行事件卷宗查閱屬實（見外放執行影卷），堪信為真正。
四、上訴人主張其有足以排除系爭執行程序之權利，為被上訴人
    以前開情詞所否認。經查：
（一）強制執行法第15條所謂就執行標的物有足以排除強制執行
      之權利者，係指對於執行標的物有所有權、典權、留置權
      、質權存在情形之一者而言。倘為執行標的之不動產係登
      記於執行債務人所有，縱令該第三人與執行債務人間有借
      名登記之事實，亦僅得依借名登記關係，享有請求執行債
      務人返還該不動產所有權之債權而已，尚無足以排除強制
      執行之權利。
（二）查系爭房地（除系爭增建物外）登記於執行債務人唐建雄
      所有，有土地及建物登記謄本可佐（見本院卷第53至57頁
      ）。而系爭增建物無獨立出入口，係利用121 建號建物之
      出入口進出，為上訴人所無異詞（見本院卷第64頁），可
      知該增建物不能為獨立使用，應屬121 建號建物之附屬物
      ，而為121 建號建物之一部分，同屬唐建雄所有，則被上
      訴人以唐建雄為執行債務人，聲請以系爭執行事件對系爭
      房地為強制執行，即屬有據。上訴人雖以系爭房地係借名
      登記予唐建雄云云。縱認屬實，依首開說明，上訴人亦僅
      得請求唐建雄為所有權之移轉登記而已，此參上訴人於另
      案起訴之聲明亦明（見原審卷第39頁之起訴狀所示），尚
      難認上訴人為系爭房地之所有人而有足以排除系爭執行程
      序之權利。以故，上訴人稱其為系爭房地之所有人，並不
      足採。其據以主張其有足以排除系爭執行程序之權利，應
      屬無據。
五、綜上所述，上訴人主張其就系爭房地有足以排除系爭執行程
    序之權利，依強制執行法第15條規定，請求撤銷系爭執行程
    序，為無理由，不應准許。原審為上訴人敗訴之判決，於法
    並無不合，上訴意旨指摘原判決不當，求予廢棄改判，為無
    理由，應駁回上訴。
六、本件事證已臻明確，兩造其餘之攻擊或防禦方法及所用之證
    據，經本院斟酌後，認為均不足以影響本判決之結果，爰不
    逐一論列，附此敘明。
七、據上論結，本件上訴為無理由，依民事訴訟法第449 條第1
    項、第78條，判決如主文。
中　　華　　民　　國　 108　　年　　12　　月　　24　　日
                    民事第十八庭 
                        審判長法  官  吳青蓉
                              法  官  賴彥魁
                              法  官  林政佑
 正本係照原本作成。
如不服本判決，應於收受送達後20日內向本院提出上訴書狀，其
未表明上訴理由者，應於提出上訴後20日內向本院補提理由書狀
（均須按他造當事人之人數附繕本）上訴時應提出委任律師或具
有律師資格之人之委任狀；委任有律師資格者，另應附具律師資
格證書及釋明委任人與受任人有民事訴訟法第466 條之1第1項但
書或第2項（詳附註）所定關係之釋明文書影本。如委任律師提
起上訴者，應一併繳納上訴審裁判費。
中　　華　　民　　國　 108　　年　　12　　月　　24　　日
　　　　　　　　　　　　　    書記官  王韻雅 
附註：
民事訴訟法第466條之1（第1項、第2項）：
對於第二審判決上訴，上訴人應委任律師為訴訟代理人。但上訴
人或其法定代理人具有律師資格者，不在此限。
上訴人之配偶、三親等內之血親、二親等內之姻親，或上訴人為
法人、中央或地方機關時，其所屬專任人員具有律師資格並經法
院認為適當者，亦得為第三審訴訟代理人。